【裁判字號】    90,易,383
【裁判日期】    900426
【裁判案由】    電子遊戲場業管理條例
【裁判全文】
臺灣高雄地方法院刑事判決                            九十年度易字第三八三號
    公  訴  人  臺灣高雄地方法院檢察署檢察官
    被      告  甲○○
右列被告因違反電子遊戲場業管理條例案件，經檢察官提起公訴（八十九年度偵字第
二三一一五號），本院判決如左：
    主  文
甲○○違反未依電子遊戲場管理條例規定辦理營利事業登記，不得經營電子遊戲場業
之規定，處拘役伍拾日，如易科罰金以參佰元折算壹日。
電子遊戲機具「動物列車」壹台、「動物柏青樂」壹台、「孔雀王二代」壹台及「滿
貫大亨」參台，均沒收。
    事  實
一、甲○○係設於高雄市左營區○○○街二十八號二樓「瑩慶」超級商店之負責人，
    明知未依電子遊戲場業管理條例規定辦理營利事業登記者，不得經營電子遊戲場
    業規定，竟未依規定向主管機關高雄市政府辦理營利事業登記，自民國八十九年
    九月十日起，在其經營之上開店內，擺設電子遊戲機具「動物列車」一台、「動
    物柏青樂」一台、「孔雀王」一台及「滿貫大亨」三台，供不特定人投幣為益智
    類之遊戲，而違規經營電子遊戲場業，嗣於八十九年九月二十三日經高雄市政府
    警察局左營分局在上址臨檢查獲。
二、案經高雄市政府函送台灣高雄地方法院檢察署檢察官偵查起訴。
    理  由
一、訊據被告甲○○固坦承其為瑩慶超級商店之負責人，並於八十九年九月二十三日
    為警於前址查獲前述電子遊戲機具六台等事實，惟矢口否認犯有何違反電子遊戲
    場業管理條例之犯行，辯稱：為警查獲之電子遊戲機具係綽號「泰仔」之不詳姓
    名之人所寄放，該電子遊戲機具是壞的，伊將之放在二樓，並無插電營業云云。
    惟查，為警於前揭時地所查獲之電子遊戲機具確係被告所有，且自八十九年九月
    十日開始營業，每日營業額為新臺幣一千五百元等情，業據被告於警訊中供承「
    （警方查獲電玩機具何人所有？何時經營電玩對外營業，每月營業額多少與時間
    ？）警方所查獲娛樂類電子遊戲機六台，是我本人甲○○所有‧‧‧電玩自八十
    九年九月十日開始營業，平均每日營業額新臺幣一千五百元」等語屬實（參警卷
    第三頁反面），且經本院審理時當庭提示前開警訊筆錄予被告，而被告對此亦無
    意見（參本院九十年四月十二日審判筆錄）。足見被告嗣於本院審理時所為前開
    辯解，顯係事後諉卸飾詞，不足採信。此外，復有高雄市政府警察局左營分局營
    業場所臨檢紀錄一紙附警卷可資參佐（參警卷第四頁），本件事證明確，被告犯
    行洵堪認定。
二、按電子遊戲場業管理條例第四條第一項前段規定「本條例所稱電子遊戲機，指利
    用電、電子、電腦、機械或其他類似方式操縱，以產生或顯示聲光、影像、圖案
    、動作之遊戲機具」，故上開營業中之機台，自屬電子遊戲機無訛。次按所謂「
    經營電子遊戲場業」，並不以專營或主要營業為設置電子遊戲機，經不特定人娛
    樂之營利事業為限，業經主管機關經濟部於八十九年九月十九日以經（八九）商
    字第八九二一八一五八號函釋明確，應以被告是否有經營此事業為準，縱被告所
    營事業雖非主要或專營電子遊戲機，仍有同條例之適用。次按電子遊戲場業管理
    條例第十五條規定之立法意旨係為健全電子遊戲場之營業秩序，明定任何人未依
    該條例規定辦理電子遊戲場業之營利事業登記者，不得經營電子遊戲場業，是以
    騎樓、走道、寺廟、補習班等場所，自不得設置電子遊戲機營業，此亦有經濟部
    八十九年三月七日經（八九）商字第八九○○五五二一號函釋一紙在卷可參。至
    電子遊戲場業管理條例雖係商業登記法之特別法，該條例未規定者，依商業登記
    法之規定，該條例第一條第二項固定有明文，惟一般未辦商業登記而開業，僅得
    連續處罰罰鍰，已無刑事處罰（八十八年十二月二十九日修正公佈），與本條例
    未辦電子遊戲場業登記須刑事處罰不同，立法上顯然欲以刑事罰管制電子遊戲場
    業，本條例第十五條所謂未依本條例規定辦理營利事業登記者，不得經營電子遊
    戲場業，當然包括符合要件，尚未登記即營業者及不符合要件，無從辦理登記而
    營業者，不能以行為人不具該條例之要件，謂其毋庸辦理登記，而不得予以刑事
    處罰。另商業登記法第四條第一項雖規定小規模商業免辦登記，惟電子遊戲場業
    並非中央主管機關經濟部所定之小規模商業，自不得以其電子遊戲之規模大小或
    營業額多少，謂其為免辦登記之商業。核被告甲○○所為，係違反電子遊戲場業
    管理條例第十五條之未依電子遊戲場業管理條例規定辦理營利事業登記者，不得
    經營電子遊戲場業之規定，其違反同條例第十五條之規定，應依同條例第二十二
    條之規定處斷。被告未經許可於同址經營電子遊戲場之行為，係基於同一之經營
    電子遊戲場為業務之犯意，而反覆所為之行為，乃實質上一罪，應僅論以一罪。
    爰審酌被告未有前科，有台灣高雄地方法院檢察署刑案資料查註紀錄表及台灣高
    等法院被告全國前案紀錄表各一份在卷可參，素行尚稱良好，且所陳列之機台數
    量非鉅，時間不長，尚查無有何重大之獲利情事，所犯情節自屬輕微，及其犯後
    坦承部分犯行，態度尚佳等一切情狀，量處如主文所示之刑以資懲儆。又刑法第
    四十一條業已於九十年一月十日修正公布，並於同年月十二日生效，其第一項前
    段規定為「犯最重本刑為五年以下有期徒刑以下之刑之罪，而受六個月以下有期
    徒刑或拘役之宣告，因身體、教育、職業、家庭之關係或其他正當事由，執行顯
    有困難者，得以一元以上三元以下折算一日，易科罰金。」，本件被告犯罪時間
    雖在上開條文修正生效前，然依刑法第二條第一項前段規定，行為後法律有變更
    者，應適用裁判時之法律，故依刑法第二條第一項前段之規定，就被告所宣告之
    刑併以諭知易科罰金之折算標準。至電子遊戲機具「動物列車」一台、「動物柏
    青樂」一台、「孔雀王」一台及「滿貫大亨」三台，係被告供犯罪所用之物，且
    屬被告所有，雖查獲時未經警扣案，然亦不能證明業已滅失，仍應依刑法第三十
    八條第一項第二款規定併予宣告沒收。
三、據上論斷，應依刑事訴訟法第二百九十九條第一項前段，電子遊戲場業管理條例
    第二十二條，刑法第十一條前段、第二條第一項前段、第四十一條第一項、第三
    十八條第一項第二款，罰金罰鍰提高標準條例第二條，判決如主文。
中      華      民      國    九十      年      四      月    二十六    日
                                 臺灣高雄地方法院刑事第四庭
                                     法    官  張 維 君
右正本證明與原本無異。
如不服本判決，應於判決送達後十日內，向本院提出上訴狀。
                                     書 記 官  趙 美 玲
中    華    民    國      九十      年      四      月      二十六      日
附錄本案論罪科刑法條全文：
電子遊戲場業管理條例第二十二條：
違反第十五條規定者，處行為人一年以下有期徒刑、拘役或科或併科新台幣五十萬元
以上二百五十萬元以下罰金。


司法院資訊處製作；財團法人民間司法改革基金會備份。
